【裁判字號】    95,聲判,6
【裁判日期】    950719
【裁判案由】    聲請交付審判
【裁判全文】
臺灣高雄地方法院刑事裁定               95年度聲判字第6號
聲  請  人
即  告訴人  甲○○○
代  理  人  洪條根律師
被      告  乙○○
上列聲請人即告訴人因被告公共危險案件，不服臺灣高等法院高
雄分院檢察署檢察長中華民國95年1 月24日95年度上聲議字第11
0 號駁回聲請再議之處分（原不起訴處分案號：臺灣高雄地方法
院檢察署94年度偵字第14922 號），聲請交付審判，本院裁定如
下：
    主  文
聲請駁回。
    理  由
一、聲請交付審判意旨略以：民族路派出所警員鍾秋興案發時隨
    即追及逃逸之被告乙○○所駕駛之車輛，曾發現高雄客運之
    車輛停放路邊，竟未深入盤查記下車號以供警員邱鵬飛追緝
    ，又於偵訊時謊稱並未看到司機，故意就重要證據為模糊不
    實之陳述；警員邱鵬飛承辦本案，坐視不查案發地點之監視
    錄影，事後經檢察官指派前往訪查何榮耀、郭綺真、林宗銘
    及林文婷，何能秉公查明真相？再者，被告於警詢時自承其
    於民國94年4 月24日即已知悉肇事乙情，足見警方早於該時
    即將肇事乙事告知被告，承辦員警佯為不知而任令聲請人之
    夫四處尋找錄影帶，更見承辦警員邱鵬飛與鍾秋興2 人勾結
    故意隱瞞被告公共危險犯行。而警員林俊宏曾向聲請人之夫
    許哲郎、之子許議文告知：鍾秋興曾言見有高雄客運停靠路
    邊乙事，嗣並經警員鍾秋興於偵訊時證述屬實，被告見逃無
    可逃，始坦承有下車查看一事，亦見被告畏罪心虛。另本案
    承辦員警遲至94年6 月7 日始傳訊被告，同年月23日始將案
    件移送地檢署，坐令證人印象模糊或難以調查，亦見警方辦
    案之草率。況檢察官未傳訊警員林俊宏，就警員鍾秋興所述
    有何不實詳加查證；未查證警員邱鵬飛辦案疏失；未追查派
    出所所長何以另行指派警員林俊宏調取錄影帶；被告警詢時
    自稱係於94年4 月24日經警通知始悉肇事乙情，實係聲請人
    之夫自力取得錄影帶始循線查悉被告涉案，檢察官就此亦未
    查證；復未追查94年4 月24日通知被告肇事之員警何人，且
    被告辯稱案發時不知肇事，惟其後有人尾隨敲擊車門，被告
    竟又可聞聲下車查看，亦未見檢察官追究，為此聲請交付審
    判等語。
二、按告訴人不服上級法院檢察署檢察長或檢察總長認再議為無
    理由而駁回之處分者，得於接受處分書後10日內委任律師提
    出理由狀，向該管第一審法院聲請交付審判。法院認為交付
    審判之聲請不合法或無理由者，應駁回之。刑事訴訟法第25
    8 條之1 、第258 條之3 第2 項前段分別定有明文。本件聲
    請人因被告涉犯公共危險案件，於94年5 月16日向高雄市政
    府警察局三民第二分局提出告訴，經臺灣高雄地方法院檢察
    署檢察官於94年12月15日以94年度偵字第14922 號為不起訴
    處分後，聲請人不服，聲請再議，亦經臺灣高等法院高雄分
    院檢察署檢察長於95年1 月24日以94年度上聲議字第110 號
    處分書以再議為無理由而駁回再議之聲請，嗣聲請人於同年
    月27日接受前開處分書，並於同年2 月6 日委任律師向本院
    聲請交付審判等情，業據本院調取前揭卷宗核閱無訛。
三、按犯罪事實應依證據認定之，無證據不得認定犯罪事實，刑
    事訴訟法第154 條第2 項定有明文。次按認定犯罪事實所憑
    之證據，雖不以直接證據為限，間接證據亦包括在內；然而
    無論直接或間接證據，其為訴訟上之證明，須於通常一般之
    人均不致有所懷疑，而得確信其為真實之程度者，始得據為
    有罪之認定，倘其證明尚未達到此一程度，而有合理之懷疑
    存在時，即應為有利於被告之認定，更不必有何有利之證據
    ，最高法院30年上字第816 號判例、76年臺上字第4896號判
    例意旨參照。再按刑事訴訟法第258 條之1 規定，告訴人得
    向法院聲請交付審判，此係對於檢察官不起訴或緩起訴裁量
    權制衡之一種外部監督機制，此時，法院僅就檢察官所為不
    起訴或緩起訴之處分是否正確加以審查，以防止檢察機關濫
    權。依此立法精神，同法第258 條之3 第3 項規定：法院就
    交付審判之聲請為裁定前，得為必要之調查等語，其所謂得
    為必要之調查，係指調查證據之範圍應以偵查中曾顯現者為
    限，不可就新提出之證據再為調查，亦不可蒐集偵查卷以外
    之證據，否則將與刑事訴訟法第260 條之再行起訴規定混淆
    不清（臺灣高等法院91年4 月25日刑庭會議法律問題研討意
    見參照）。又法院於審查交付審判之聲請有無理由時，除認
    為告訴人所指摘不利被告之事證未經檢察機關詳為調查或斟
    酌，或不起訴處分書所載理由違背經驗法則、論理法則或其
    他證據法則者外，不宜率予交付審判（法院辦理刑事訴訟案
    件應行注意事項第118 項參照）。至上開所謂告訴人所指摘
    不利被告之事證未經檢察機關詳為調查，係指告訴人所提出
    請求調查之證據，檢察官未予調查，且若經調查，即足以動
    搖原偵查檢察官事實之認定及處分之決定，倘調查結果，尚
    不足以動搖原事實之認定及處分之決定者，仍不能率予交付
    審判。
四、經查：
（一）聲請人以高雄市政府警察局三民第二分局民族路派出所警
      員鍾秋興於案發時曾發現高雄客運營業大客車停靠路邊，
      竟未深入盤查記下車號以供警員邱鵬飛追緝，又於偵訊時
      謊稱並未看到司機，而故意就重要證據為模糊不實之陳述
      ，因認警員鍾秋興與警員邱鵬飛勾結，故意隱瞞被告公共
      危險犯行云云。惟查：
   1、證人鍾秋興為執法人員，與聲請人及被告素不相識，並無
      仇隙，諒無設詞偏袒聲請人或被告之理。聲請人遽以證人
      鍾秋興與被告同係美濃客家人，「或」有親友情誼而故意
      放任被告逃逸，非但未據聲請人提供實據以供查證，並影
      射攻擊警務人員執行公務之純潔性，容有率斷，諉無足取
      。
   2、又證人鍾秋興於檢察事務官詢問時證稱：當時渠行至該地
      ，見民眾倒地，旁人提供線索稱可能係公車肇事，渠即直
      行至建功路860 號附近，見高雄客運營業大客車停放路旁
      ，並未看到司機，且乘客上下車的前門係經開啟，亦未見
      有人上下車，沒有注意被告有無在現場，當時並未上車查
      看，僅自四周觀察，並無異狀，渠在現場停留約1 分鐘等
      語（見94年10月7 日偵訊筆錄），經與被告於偵訊時所述
      ：其駕駛車輛行至路口，某真實姓名年籍不詳之騎士自車
      輛右邊經過，指其所駕駛之車輛並敲門，其即下車查看車
      輛四周，因未見異狀，且當時車流量大，其遂迅速駛離現
      場等語（見94年10月7 日偵訊筆錄）相互比對，衡情證人
      鍾秋興在前開不詳車號之高雄客運營業大客車停置現場停
      留約1 分鐘，而被告於騎士指示後旋下車查看車輛，而證
      人鍾秋興竟未見被告在場，已非無疑。參諸被告自稱其於
      檢視車輛並無異狀後隨即將車輛駛離現場，及證人鍾秋興
      所稱停留現場約1 分鐘等語，則證人鍾秋興既停留現場約
      1 分鐘，竟未見被告所稱其下車查看及駕車駛離等情，亦
      非常情，參以聲請人之子許議文於偵訊時亦直言：警員林
      俊宏告知鍾秋興曾言見有高雄客運停放路邊，不知是否同
      一輛等語（見94年9 月27日偵訊筆錄），是證人鍾秋興所
      見停靠路旁之高雄客運營業大客車是否即係被告所駕駛之
      車牌號碼FX-016號營業大客車，則非無疑。聲請人據以指
      摘警員鍾秋興未深入查緝云云，然查證人鍾秋興於偵訊時
      已稱：渠當時未上車查看，僅自四周查看，並無異狀等語
      （見94年10月7 日偵訊筆錄），則證人鍾秋興見該不詳車
      號之營業大客車並無異狀，遂未深入盤查，並記下車牌號
      碼以供承辦警員邱鵬飛追緝，事涉警務人員查緝案件之判
      斷能力及敏感度，聲請人倒果為因，逕行推論證人鍾秋興
      當日所見當係被告所駕駛之高雄客運營業大客車，並謂證
      人鍾秋興於偵訊時為虛偽之陳述，包庇被告，刻意隱匿被
      告犯行云云，稍嫌率斷。
（二）聲請人再以警員邱鵬飛承辦本案，坐視不查案發地點監視
      錄影，並以被告自承於94年4 月24日即已知悉肇事乙情，
      推論警方早於該時即告知被告肇事，卻佯為不知而任令聲
      請人之夫四處尋找錄影帶，更見承辦警員邱鵬飛與鍾秋興
      2 人勾結故意隱匿被告公共危險犯行云云。惟查，本案承
      辦員警縱係疏於調閱監視錄影帶，亦僅涉及承辦員警辦案
      計劃及態度，尚難遽指被告肇事之際確實有逃逸之主觀認
      識。再者，證人即警員鍾秋興於偵訊時已稱：渠經民眾提
      供線索稱可能係公車肇事，遂直行至建工路860 號附近，
      見高雄客運營業大客車停放在路旁等語（見94年10月7 日
      偵訊筆錄），是證人即警員鍾秋興於斯時已獲悉線索懷疑
      係高雄客運駕駛肇事，遂向高雄客運查證，而被告始於94
      年4 月24日知悉肇事乙情，尚難遽謂警員鍾秋興刻意勾結
      被告隱匿其肇事逃逸犯行。又按「偵查不公開」乃刑事訴
      訟法第245 條第1 項所揭櫫之原則，所謂「偵查不公開」
      係指於偵查之過程，不得將案情揭露，於偵查庭之訊問亦
      以秘密為之，是以非屬被告或證人亦不得進入應訊或旁聽
      ，即令為被告權益辯護之選任辯護人，亦不得閱卷，此即
      為偵查不公開原則之極致，之所以規定偵查不公開，無非
      係在避免案情洩露致犯罪嫌疑人有逃亡、串供、偽造、變
      造、湮滅證據之機，而實務上案件之偵辦，除少數逕向地
      檢署提出告訴而由檢察官之直接進行偵查外，其餘經警察
      局、調查局移送之案件，於移送前大多已完成偵查之工作
      ，是以，以保密之觀點而言，於警、調階段更應落實偵查
      不公開，而刑事訴訟法第245 條之偵查不公開之真義，當
      然包括在警、調偵辦階段應遵循保密之義務，並不得向他
      人透露案情，本案承辦員警持上開民眾提供之線索向高雄
      客運查證，獲悉被告確係駕駛肇事營業大客車之司機，已
      開始查察犯罪嫌疑人之工作，依偵查不公開原則本不應洩
      漏查察之結果，聲請人不解，空言承辦員警與被告勾結，
      於法無據；又聲請人以證人邱鵬飛事後經檢察官指派前往
      訪查何榮耀、郭綺真、林宗銘及林文婷，未能秉公查明真
      相云云，惟查，證人邱鵬飛經檢察官指揮前往查察目擊證
      人，得悉證人何榮耀、郭綺真、林宗銘及林文婷等人或未
      在場，或未親眼目擊交通事件之發生，有上開證人之訪查
      紀錄表4 份在卷足憑，並經證人等親自署名於上開筆錄之
      後，前開筆錄既係職司犯罪查察之警員公務上所為，而證
      人邱鵬飛於上揭時地依法執行檢察官指揮偵辦之勤務，乃
      本於職務上之權力依法執行法定職務，基於公務員為公法
      上行為具有公信力之原則，應認上開筆錄並非證人邱鵬飛
      所虛擬，是聲請人未能提出實據，妄言證人邱鵬飛未能秉
      公查訪真相，尚有未洽。
（三）聲請人又以警員林俊宏曾向聲請人夫許哲郎、子許議文告
      知鍾秋興曾言見有高雄客運營業大客車停靠路邊乙事，並
      經警員鍾秋興於偵訊時自行到庭證述屬實，被告見逃無可
      逃，始坦承有下車查看一事，推論被告畏罪心虛，並據以
      指摘檢察官未傳訊警員林俊宏以查明真相云云，惟查，警
      員林俊宏違法洩漏職務上知悉關於中華民國國防以外應秘
      密之消息，已涉犯刑法第132 條公務員洩漏國防以外之秘
      密罪，所為已屬非是，況警員林俊宏所洩漏者關於警員鍾
      秋興曾言見有高雄客運營業大客車停放路旁乙情，已據證
      人鍾秋興就渠前此親身見聞之事項於檢察事務官詢問時詳
      加陳述，要無另行傳訊警員林俊宏就渠自證人鍾秋興處所
      聞事項再行轉述之必要；另被告於刑事訴訟追訴程序中並
      無自證己罪之義務，並有提出答辯或保持緘默之權，查本
      案偵訊時係以被告肇事之時是否知悉肇事而起意逃逸乙事
      為偵辦重點，被告亦係就此進行答辯，並未提及被告事後
      下車查看乙節，是被告該時當無自承曾經下車查看之動機
      及義務，聲請人妄言被告畏罪云云，應無足採。
（四）聲請人又指摘本案承辦員警遲至94年6 月7 日始傳訊被告
      ，並未察訪其他證人，延至同年月23日始將案件移送地檢
      署，坐令證人印象模糊或難以調查，推論警方辦案草率云
      云，查刑法第185 條之4 規定駕駛動力交通工具肇事致人
      死傷而逃逸罪，係於88年4 月21日增訂公布，並自同年4
      月23日開始生效，其增設本條文之立法目的，乃為維護交
      通，增進行車安全，促使當事人於事故發生時，能對被害
      人即時救護，減少死傷，以保護他人權益並維護社會秩序
      ，係以道路交通事故之發生，常非於己之鄰親家里，時有
      告救不能情事，乃課以肇事者須即採取救護或其他必要措
      施，不得離開之法定義務，以防因就醫延誤致生無謂傷亡
      ，並俾得通知傷亡者家屬到場，以明責任，是本條所欲規
      範者乃當事人於交通事故發生時，不論其有無故意或過失
      ，遺棄被害人於不顧之逃逸行為，故刑法第185 條之4 所
      謂駕駛動力交通工具肇事，乃指駕駛動力交通工具發生交
      通事故，非指因故意或過失導致事故發生而逃逸者始成立
      本罪，所謂逃逸，指於肇事當時或隨後離去現場之行為。
      須以被告知悉肇事始起意離去現場為要件，查聲請人上開
      所述，皆係指摘承辦員警辦案草率，凡此皆僅關涉警務人
      員辦案之方法與能力，尚無法證明被告於肇事之際主觀上
      知悉其駕駛動力交通工具肇事致人受傷而起意離去現場。
      況證人何榮耀、郭綺真、林宗銘及林文婷等人於被告肇事
      之時或未在場，或未親自見聞事發狀況，已如前述，證人
      等就關鍵之「是否在場」、「是否見聞」等事項豈有於短
      短2 月內即印象模糊之理，聲請人逕以聲請交付審判，難
      認有據。
（五）聲請人又以檢察官未傳訊警員林俊宏就鍾秋興所述有何不
      實詳加查證；未查證警員邱鵬飛辦案疏失；亦未追查派出
      所所長何以另行指派林俊宏調取錄影帶；被告警詢時自稱
      係於94年4 月24日經警通知即知悉肇事乙情，實係聲請人
      之夫自力取得錄影帶始循線查悉係被告涉案，檢察官就此
      亦未查證；亦未追查94年4 月24日通知被告肇事之員警何
      人云云，惟聲請人上開指摘，或為臆測之詞，並無實據，
      或與犯罪事實無關，尚不足以動搖原事實之認定及處分之
      決定。
（六）聲請人又以被告辯稱案發時不知肇事，惟其後有人尾隨敲
      擊車門，被告竟又可聞聲下車查看云云，然查，前開營業
      大客車引擎聲音很大，關上門聽不到外面聲音，經檢察官
      以1.5 公升裝滿水之寶特瓶用力敲擊該車車體，車內可聞
      聲響非常小等情，有檢察官履勘筆錄在卷足憑，而被告當
      日駕駛車牌號碼FX-016號營業大客車行經高雄市○○區○
      ○路602 號前，適聲請人騎乘車牌號碼SZW-998 號輕型機
      車行經此地，該營業大客車右側車身擦撞聲請人所騎乘輕
      型機車等情，有卷附翻拍照片4 張可稽，則該2 車擦撞時
      發生之聲響究與檢察官用力以裝滿1.5 公升水之寶特瓶敲
      擊車體發出之聲響相異，否則依被告所言車內載有學生等
      情（見94年9 月27日偵訊筆錄），倘該此擦撞發生巨大聲
      響，車內乘客豈有渾然不知，或坐視被告逃逸之理，是並
      無實據證明被告駕車擦撞聲請人所騎乘之輕型機車時已聽
      聞擦撞聲響；反觀被告經某真實姓名年籍不詳之騎士指示
      並敲門，始下車查看車輛乙情，已據被告於偵訊時供述屬
      實（見94年10月7 日偵訊筆錄），而該營業大客車車身內
      仍可聽聞車體外用力敲擊之聲響，亦有上開履勘筆錄附卷
      可考，則被告聽聞某騎士敲擊車門之聲響遂下車查看，亦
      與事理無違，聲請人未見2 者之差異，遽論被告聽聞撞擊
      聲響知悉肇事乙節，尚有可議。
（七）是本件並無積極證據足證被告確有肇事逃逸之犯行。綜上
      所述，臺灣高雄地方法院檢察署檢察官為不起訴處分及臺
      灣高等法院檢察長駁回聲請人再議之理由，並無何顯然違
      背經驗法則、論理法則或其他證據法則之情事，是本院認
      本件並無聲請人所指摘不利被告之事證未經檢察機關詳為
      調查或斟酌，或不起訴處分書所載理由違背經驗法則、論
      理法則或其他證據法則等得據以交付審判之事由存在，聲
      請人猶執前詞聲請交付審判，指摘原不起訴處分及駁回再
      議聲請之理由不當，復未能提出原偵查卷內所有之確切證
      據供本院調查參酌，揆諸依上開說明，本件交付審判之聲
      請為無理由，應予駁回。
五、依刑事訴訟法第258條之3第2項前段裁定如主文。
中    華    民    國    95    年    7     月    19    日
                  刑事第九庭審判長法  官  張世賢
                                  法  官  王啟明
                                  法  官  謝梨敏
以上正本證明與原本無異。
本裁定不得抗告。
中    華    民    國    95    年    7     月    19    日
                                書記官  林志衡


司法院資訊處製作；財團法人民間司法改革基金會備份。
